【裁判字號】    89,聲再,717
【裁判日期】    891229
【裁判案由】    聲請再審
【裁判全文】
臺灣高等法院刑事裁定                            八十九年度聲再字第七一七號
    再審聲請人  甲○○
    即受判決人
右列聲請人因贓物案件，對於本院八十九年度上易字第二八一七號，中華民國八十九
年十一月十六日確定判決（臺灣台北地方法院八十九年度易字第四十二號、臺灣台北
地方法院檢察署八十七年度偵字第一九三八七號、八十七年度偵緝字第七一三號），
聲請再審，本院裁定如左：
    主  文
再審之聲請駁回。
    理  由
一、聲請意旨略以按刑事訴訟法第四百二十條規定「不得上訴於第三審法院之案件除
    前條規定外，其經第一審確定之有罪判決，如就足生影響於判決之重要證據漏未
    審酌者，亦得為受判決人之利益，聲請再審。」。本件，原審法院因有重要證據
    漏未審酌，以致影響判決之正確，原確定判決難謂適法，爰聲請再審，理由詳呈
    如后：
(一)就被告故買贓物勞力士手錶部分：
１、系爭勞力士手錶據證人黃阿坤、李志雄證稱：系爭手錶係被告以十五萬元價格向
    李志雄購買，並將該手錶以十五萬元抵償渠對詹大慶所欠債務，亦經詹大慶坦陳
    不諱。是被告買入勞力士手錶並用以抵償債務，並無任何價差，自難認被告對系
    爭勞力士手錶有贓物認識，更何況黃阿坤、李志雄亦從未對被告提及該手錶來路
    不明。
２、況就所有人吳淑芬證述該手錶係以廿七萬元購入，然查該勞力士手錶係一九八六
    年五月十三日出廠（八十六年偵字第二四七○號偵查卷十五頁出廠保證書），距
    案發時間民國八十五年十一月業已逾十年以上：如考量手錶折舊因素，則被告以
    十五萬元購入，並非低價。是就系爭勞力士手錶之價格，被告於原審法院審理中
    ，再三聲請原審法院囑託台北市鐘錶同業工會鑑定價格（詳八十九年八月卅一日
    聲請調查證據狀，八十九年十一月二日辯護意旨狀），以資證明被告所購買之價
    格確屬合理，是被告就系爭手錶並無贓物認識。而原審法院對此重要證據漏未審
    酌，其判決自難謂適法。
(二)就被告窩藏劉天雙所託其保管之戒指部分：
１、查劉天雙所託保管之戒指二十八只係以牛皮紙包裹完整，被告自始至終均未予以
    開啟，根本不知內藏何物。原審法院僅以劉天雙係以竊盜犯罪維生之慣竊，且扣
  案金飾外觀良好，惟新舊不一，並非均為男用等情，渠於八十七年間尚因涉嫌多
    次竊盜犯罪於法院審理中，衡情其豈有購入上開大量首飾之資力與必要。而認定
    被告有贓物之認識。
２、惟查，原審法院判決不無臆測枉斷之嫌，按該廿八只戒指係劉天雙所寄放，而劉
    天雙迄今尚未到案，已無從證明被告對系爭寄放物有贓物之認識！尤有甚者，系
    爭戒指迄今並無被害人指認，是否為贓物，自不無可議，是按「：：：認定不利
    於被告之事實，須依積極證據，苟積極證據不足為不利於被告事實之認定時，即
    應為有利於被告之認定，更不必有何有利之證據。」（最高法院七十六年台上字
    第四九八六判例）。自應為有利被告之認定，始為適法。是原審法院未予查證系
    爭扣案戒指是否有被害人出面指認，即率認為贓物，其判快難謂適法。
３、更何況系爭戒指經鈞院囑託台北市珠寶公曾鑑定人邱水龍到庭結證，證明前揭戒
    指大多為膺品（人工寶石）或Ｋ金，價值不高，被告更不可能為此無甚價值之戒
    指而觸犯窩藏贓物之罪名。詎料，原審法院捨鑑定人意見於罔顧，在無任何專業
    憑藉及積極證據佐證下，逕行認定系爭扣案戒指在市場上仍有相當之交易價值，
    其判決並非適法。
  綜上所陳，原審法院既有上述重要證據漏未斟酌，而證據又足以影響確定判決，為
  此，爰依法聲請再審。以資救濟。
二、按因發見確實之新證據，足認受有罪判決之人應受無罪之判決者得聲請再審，固
    為刑事訴訟法第四百二十條第一項第六款所明定。惟（一）前所謂發見新證據，
    係指該證據當時已經存在，為法院及當事人所不及知，不及調查斟酌，至其後始
    行發見，且就證據本身形式上觀察，固不以絕對不須經過調查程序為條件，但必
    須顯然可認為足以動搖原有罪確定判決，而為受判決人無罪、免訴、免刑或輕於
    原判決所認罪名之判決者為限。此受理聲請再審之最後事實審法院，應就聲請再
    審理由之所謂「新證據」，是否具備事實審判決前已經存在，為法院、當事人所
    不知，事後方行發見之「嶄新性」，及顯然可認足以動搖原有罪確定判決，應為
    無罪、免訴、免刑或輕於原判決罪名之「顯然性」二要件，加以審查，為判斷應
    否准予開始再審之準據。（最高法院八十五年度台抗字第三０八號判決參照）（
    二）次查此所謂「確實之新證據」，係指其證據之本身在客觀上可認為真實，勿
    須經過調查，即足以動搖原判決，使受刑人得受有利之裁判者而言，若在客觀上
  就其之真實性為如何，尚欠明瞭，非經相當之調查，不能辨其真偽，即與確實新
    證據之「確實」含義不符，自難據為聲請再審之理由（最高法院七十年度台抗字
    第一六一號判決參照）。（三）又若判決前已經當事人提出或聲請調查之證據，
    經原法院捨棄不採者，即非該條款所謂發見之新證據，不得據為聲請再審之原因
    。（最高法院七十七年度台上字第五十五號、七十八年度台抗字第一四五號判決
    參照）綜上所述，刑事訴訟法第四百二十條第一項第六款所謂發見新證據，係指
    該證據當於事實審法院判決前已經存在，為法院及當事人所不知及調查斟酌，而
    於判決事後始經發見者而言，該證據之成立並非在判決確定之後始成立，且該證
    據必須毋須經調查程序，或經原法院不採者，並顯然可認為確實足以動搖原確定
    判決，而為受判決人有利之判決者為限。
三、查受判決人所主張其於原審法院審理中，聲請囑託台北市鐘錶同業工會鑑定價格
    （詳八十九年八月卅一日聲請調查證據狀，八十九年十一月二日辯護意旨狀），
    以資證明被告所購買之價格確屬合理，是被告就系爭手錶並無贓物認識。而原審
    法院對此重要證據漏未審酌部分，經查該部分於原確定判決審理時業經聲請人提
    出聲請調查之證據，並經原判決認被告即聲請人有贓物之認識，業據案外人詹大
    慶於警詢及偵查中供認不諱，核與案外人林旭榮於警詢時證述之情節相符，並有
    當票及當舖贓嫌當物保管單影本各一紙附卷可稽，應屬真實。又該勞力士手錶係
    案外人李志雄竊得後，在案外人黃阿坤工作之汽車修理廠，以十二萬元之價格出
    售予被告等情，亦據案外人黃阿坤、李志雄於偵查中證述明確，被告辯稱係自黃
    阿坤購得云云，核與證人黃阿坤及李志雄於偵查中所為證詞並不相符，且證人李
    志雄坦承前述勞力士手錶係其竊得後售予被告，揆諸被告於警訊時矢口否認曾將
    前述勞力士手錶交予案外人詹大慶，嗣於偵查中案外人黃阿坤、李志雄未到庭前
    ，仍隱瞞係自竊賊即案外人李志雄購得前述手錶之事實，加以被告前因於八十五
    年四月二十七日，在喬上公司接受案外人吳清泉之委託，為之寄藏案外人寶儀鐘
    錶有限公司失竊之四支手錶，為本院於八十七年一月六日判決有罪確定，署刑案
    紀錄簡覆表及本院上開判決附卷可稽以及參諸被告於買受前述勞力士手錶時，並
    未一併取得保證書等情，被告對於前述勞力士手錶具有贓物之認識一節，堪以認
    定。原判決因而認手錶係屬贓物，被告對之有贓物之認識，被告請求鑑定該手錶
    之價格，認無此必要。從而此部分予判決前已經當事人提出或聲請調查之證據，
    經原法院捨棄不採者，即非該條款所謂發見之新證據，揆諸前開說明，自不得據
    為聲請再審之原因。
四、受判決人另主張原審法院未予查證系爭扣案戒指是否有被害人出面指認，即率認
    為贓物，且系爭戒指迄今並無被害人指認，是否為贓物，自不無可議，又系爭戒
    指經鈞院囑託台北市珠寶公曾鑑定人邱水龍到庭結證，證明前揭戒指大多為膺品
    （人工寶石）或Ｋ金，價值不高，被告更不可能為此無甚價值之戒指而觸犯窩藏
    贓物之罪名。原審法院捨鑑定人意見於罔顧，在無任何專業憑藉即認定系爭扣案
    戒指在市場上仍有相當之交易價值部分，經查該部分原判決認二十八只戒指係案
    外人劉天雙分別於八十七年四月間、七月間交付被告一節，業據被告於警訊、偵
    訊及原審法院訊問時所是認；而案外人劉天雙曾經先後四次因竊盜案件為法院判
    決確定，其中於八十五年九月十四日因竊盜案件為台灣台北地方法院檢察署檢察
    官起訴後，又先後五次因竊盜案件為台灣台北地方法院檢察署檢察官移請法院併
    辦，嗣上開案件於八十七年九月二十三日判決有期徒刑六年，刑前強制工作三年
    確定後，即逃匿而遭通緝，顯見案外人劉天雙係以竊盜犯罪維生之慣竊，而上開
    二十八只戒指，外觀良好，惟新舊不一，且並非均為男用等情，經檢察官勘驗及
    台北市金銀珠寶商業同業公會鑑定明確。原審並傳訊台北市金銀珠寶商業同業工
    會鑑定人邱水龍到庭證稱鑑定表上面有載明天然及人造，因其中有些屬Ｋ金者，
    價錢並不昂貴，所以鑑定之價格，僅有幾百元而已，有少部分在他們專業眼光中
    鑑定價格為零，但大部分是真的，所以鑑定表上有註明價格，足見扣案之證物依
    金銀珠寶商業同業公會專業之眼光認定價格固屬較低，但在市場上仍有相當之交
    易價值。而案外人劉天雙既係以竊盜犯罪維生之慣竊，於八十七年間尚因涉嫌多
    次竊盜犯罪於法院審理中，衡情其豈有購入上開大量首飾之資力與必要？若上開
    首飾非屬其竊盜所得之贓物，案外人劉天雙又豈有無端委託被告寄藏之理？因而
    認上開戒指顯係他人失竊之贓物。而被告自承曾與劉天雙收押在同一牢房，對於
    劉天雙所寄藏之物係屬贓物一節，不可能無所認識。原判決因而認聲請人即被告
    對該戒指有贓物之認識。聲請人聲請意旨雖稱劉天雙尚未到案，且並無被害人指
認該批戒指，原審未採證人邱水龍意見等語，然查聲請人所稱劉天雙尚未到案，
    且並無被害人指認該批戒指等語，因該項聲請非經相當調查不能證明其真偽，並
    非不須經實質調查程序僅從形式觀察即足以動搖原確定判決，殊與確實之意義不
    符，又鑑定人邱水龍於原審審理時既已到庭作證，並經原確定判決調查斟酌，並
    於判決理由內取捨論斷，自非所謂之發現新證據。
五、綜上所述；本件聲請人據以聲請再審之理由，或為判決前已經當事人提出或聲請
    調查之證據，經原法院捨棄不採者，並非所謂發見之新證據，或其聲請並非不須
    經實質調查程序僅從形式觀察即足以動搖原確定判決，殊與確實之意義不符，或
    係於原審審理時既已到庭作證，並經原確定判決調查斟酌，並於判決理由內取捨
    論斷，自非所謂之發現新證據。均難據為聲請再審之理由，應依刑事訴訟法第四
    百三十四條第一項之規定裁定如主文。
中    華    民    國    八十九    年     十二       月      二十九      日
                          臺灣高等法院刑事第十七庭
                              審判長法  官  陳  正  雄
                                    法  官  林  陳  松
                      法  官  許  錦  印
右正本證明與原本無異。
不得抗告。
                                    書記官  黃  德  煌
中    華    民    國    八十九    年     十二       月      二十九      日


司法院資訊處製作；財團法人民間司法改革基金會備份。
